臺灣高等法院高雄分院民事裁定
111年度非抗字第9號
再抗告人    大占無極天靈霄寶殿

法定代理人  呂素合  
代  理  人  林宜儒律師
            朱盈吉律師
            李慶榮律師
相  對  人  許威舒  
上列抗告人因與相對人間本票裁定事件，對於中華民國111年5月
11日臺灣橋頭地方法院111年度抗字第25號所為裁定提起抗告，
本院裁定如下：
    主  文
再抗告駁回。
再抗告程序費用新臺幣壹仟元由再抗告人負擔。 
    理  由
一、再抗告意旨略以：相對人執以再抗告人名義簽發，發票日民
    國108年11月18日、票據號碼AD00000000號、票面金額新臺
    幣（下同）1億元，免除作成拒絕證書之本票1 紙（下稱系
    爭本票），聲請原法院核發111年度司票字第218號裁定（下
    稱系爭本票裁定）准許強制執行。按執票人向本票發票人行
    使追索權時，得聲請法院裁定後強制執行，票據法第123條
    雖定有明文，然此係以本票確係發票名義人簽發為前提，倘
    本票係屬偽造，依票據法第5條第1項規定之反面解釋，發票
    人既未於本票上簽名，執票人對發票名義人顯無追索權可言
    ，從而偽造之本票自無票據法第123條規定之適用。此時
　　執票人持偽造之本票，依上開規定聲請法院裁定本票准許強
    制執行，經發票人以本票係偽造提起抗告時，自不能賦予偽
    造之本票執行力，避免遭以偽造本票之非法方式，利用本票
    裁定予以強制執行，以保護票據名義人，方符立法目的。又
    迄至108年11月18日止，再抗告人並未積欠相對人1億元債務
    ，不可能簽發系爭本票，何況依再抗告人章程第19條規定，
    有關財務之處分，須經信徒代表大會三分之二以上之出席，
    出席人數三分之二之決議始得為之，惟再抗告人108年11月
    並未召開信徒代表大會。佐以相對人於108年11月間尚積欠
    再抗告人1億5千萬元，經台灣台南地方法院民事執行處102
    年司執字第113414號執行事件製作分配表分配，如相對人對
    再抗告人有系爭本票債權，自不可能未於該強制執行事件中
    主張抵銷，而任令其財產遭再抗告人拍賣、分配，足認系爭
    本票為偽造。綜上，系爭本票既為偽造，無票據法第123條
    規定之適用，系爭本票裁定准為強制執行、原裁定駁回再抗
    告人之抗告，均適用法規顯有錯誤，求予廢棄本票裁定及原
    裁定，駁回相對人於第一審之聲請等語。
二、相對人則以：系爭本票乃再抗告人原負責人（法定代理人；
    下同）蘇啟賢所簽發，且符合本票有效要件，呂素合既繼任
    為再抗告人之法定代理人，顯見其非系爭本票發票時之負責
    人，本應依票據關係給付票款，卻主張本票為偽造，復未就
    票據偽造之變態事實舉證，自屬臆測，另其主張其無簽發系
    爭票據可能等節，均屬票據之實體上原因關係，亦非非訟法
    院所得審究，再抗告為無理由，應駁回其再抗告等語。
三、按對於非訟事件抗告法院之裁定再為抗告，僅得以其適用法
    規顯有錯誤為理由，非訟事件法第45條第3項定有明文。所
    謂「適用法規顯有錯誤」，係指原法院就其取捨證據所確定
    之事實適用法規顯有錯誤而言，不包括漏未斟酌證據及認定
    事實錯誤或不當之情形在內。又本票執票人，依票據法第12
    3條規定，聲請法院裁定許可對發票人強制執行，屬非訟事
    件，此項聲請之裁定及抗告法院之裁定，僅依非訟事件程序
    ，就本票形式上之要件是否具備予以審查是否許可強制執行
    為已足，並無確定實體上法律關係存否之效力，如發票人就
    票據債務之存否有爭執時，應由發票人提起確認之訴，以資
    解決（最高法院57年台抗字第76號、56年台抗字第714號裁
    判意旨參照）。
四、再抗告人主張系爭本票係屬偽造，無票據法第123條規定之
    適用云云，為相對人以前揭情詞否認。
　㈠按執票人向本票發票人行使追索權時，得聲請法院裁定後強
    制執行；次按發票人主張本票係偽造、變造者，於前條裁定
    送達後二十日內，得對執票人向為裁定之法院提起確認之訴
    。發票人證明已依前項規定提確認訴訟時，執行法院應停止
    強制執行。但得依執票人聲請，許其供相當擔保，繼續強制
    執行，亦得依發票人聲請，許其供相當擔保停止強制執行，
    票據法第123條、非訟事件法第195條第1項、第2項分別定有
    明文。　
　㈡經查:
　1.依票據法第123條規定，並未限制執票人向法院聲請本票許
    可強制執行之本票，為非偽造之本票，且參非訟事件法第19
    5條第1項：發票人主張本票係偽造、變造者，於前條裁定送
    達後二十日內，得對執票人向為裁定之法院提起確認之訴；
    第2項：發票人證明已依前項規定提確認訴訟時，執行法院
    「應」停止強制執行。但得依執票人聲請，許其供相當擔保
    ，繼續強制執行，亦得依發票人聲請，許其供相當擔保停止
    強制執行規定，更足認票據法第123條、非訟事件法第195條
    第1項規定所稱之本票，包含偽造、變造之本票，否則即無
    於非訟事件法第195條第1項、第2項為如上規定之必要，是
    再抗告人引票據法第5條之反面解釋，主張法院裁定許可強
    制執行之本票，限於有權且經實際發票行為之本票云云，與
    立法者本意顯然相違，自非可採。
　2.至非訟事件法為如上之規定，雖可能使原非發票行為之人
    遭票據追索，然因本票許可強制執行屬非訟事件，本無實體
    確定力，裁定法院亦不得就實體事項審酌，即為促進票據流
    通，使票據權利人之票據債權從速獲得行使、保障，法律關
    係迅速有效維護、預防等非訟事件特性，且本於以偽造、變
    造本票方式請求給付票款者，相較於執有權且實際發票之本
    票行使票據權利者，其或然率甚少之經驗法則等，立法者於
    盱衡利弊得失後所為裁量，而賦予本票許可強制執行裁定執
    行力。但為兼顧避免第三人遭以偽造、變造之方式發票，致
    受無妄之災，特於非訟事件法第195條第2項規定：發票人主
    張本票係偽造、變造者，於前條裁定送達後二十日內，得對
    執票人向為裁定之法院提起確認之訴。發票人證明已依前項
    規定提確認訴訟時，執行法院即「應」停止強制執行，以適
    度兼顧主張本票遭偽造、變造者之利益保障。從而，本票許
    可強制執行裁定，即不能純從票據法第5條實體法律關係之
    規定上立論。　
  3.本件相對人向本票裁定法院聲請本票許可強制執行裁定時，
    已提出由時任抗告人之法定代理人蘇啟賢簽發之系爭本票（
    111年度司票字第218號卷第5至9頁），本票裁定法院於形式
    審查後，以該本票合於有效要件，而為系爭本票裁定；抗告
    法院駁回再抗告人之抗告，均合於非訟事件法第195條第1項
    、第2項規定。再抗告意旨指摘原裁定適用法規顯有錯誤，
    求予廢棄原裁定及系爭本票裁定，為無理由，應駁回其再抗
    告。
五、據上論結，本件再抗告為無理由，爰裁定如主文。 
中　　華　　民　　國　　111 　年　　7 　　月　　25　　日
                            民事第二庭   
                                審判長法  官  黃國川　　
                                      法  官  李怡諄　　
                                      法  官  何佩陵　
以上正本證明與原本無異。
本件不得抗告。
中　　華　　民　　國　　111 　年　　7 　　月　　25　　日
                                     書記官  吳新貞